臺灣高雄地方法院刑事判決　　　　　　　100年度易字第685號
公　訴　人　臺灣高雄地方法院檢察署檢察官
被　　　告　靳同慈
上列被告因傷害案件，經檢察官提起公訴（100 年度偵字第3626
號），本院判決如下：
    主  文
靳同慈無罪。
    理  由
一、公訴意旨略以：被告靳同慈於民國99年12月1 日晚間9 時20
    分許，在高雄市○○區○○路1052之1 號前，與告訴人謝信
    文因工程護欄擺放之糾紛發生口角，被告靳同慈竟基於傷害
    之故意，踢打告訴人謝信文，致告訴人謝信文受有左腳挫傷
    、頭頂挫傷腫痛之傷害。因認被告靳同慈涉犯刑法第277 條
    第1 項傷害罪嫌等語。
二、按被告以外之人於審判外之言詞或書面陳述，除法律有規定
    者外，不得作為證據，刑事訴訟法第159 條第1 項定有明文
    。又被告以外之人於審判外之陳述，雖不符刑事訴訟法第15
    9 條之1 至第159 條之4 之規定，而經當事人於審判程序同
    意作為證據，法院審酌該言詞陳述或書面陳述作成時之情況
    ，認為適當者，亦得為證據。當事人、代理人或辯護人於法
    院調查證據時，知有第159 條第1 項不得為證據之情形，而
    未於言詞辯論終結前聲明異議者，視為有前項之同意，刑事
    訴訟法第159 條之5 亦定有明文。本件下列所引用之證據，
    均經本院依法踐行調查證據程序，公訴人、被告靳同慈俱不
    爭執各該證據之證據能力，且迄至本院言詞辯論終結前，未
    就上開證據之證據能力聲明異議，復查無依法應排除其證據
    能力之情形，本院審酌上開證據之形式及取得過程並無瑕疵
    、與待證事實具有關連性等情況，認為適當，揆諸前揭規定
    ，認上開證據俱有證據能力，均得為本案之證據。
三、按檢察官就被告犯罪事實，應負舉證責任，並指出證明之方
    法；犯罪事實應依證據認定之，無證據不得認定犯罪事實；
    不能證明被告犯罪者，應諭知無罪之判決，刑事訴訟法第16
    1 條第1 項、第154 條第2 項、第301 條第1 項分別定有明
    文。次按事實之認定，應憑證據，如未能發現相當證據，或
    證據不足以證明，自不能以推測或擬制之方法，為裁判之基
    礎。且認定不利於被告之事實，須依積極證據，苟積極證據
    不足為不利於被告事實之認定時，即應為有利於被告之認定
    ，更不必有何有利之證據；又刑事訴訟法上所謂認定犯罪事
    實之積極證據，係指適合於被告犯罪事實之認定之積極證據
    而言，雖不以直接證據為限，間接證據亦包括在內，然而無
    論直接或間接證據，其為訴訟上之證明，須於通常一般之人
    均不致有所懷疑，而得確信其為真實之程度者，始得據為有
    罪之認定，倘其證明尚未達到此一程度，而有合理之懷疑存
    在，無從使事實審法院得有罪之確信時，即應由法院諭知被
    告無罪之判決（最高法院30年上字第816 號、29年上字第31
    05號、40年臺上字第86號、76年臺上字第4986號判例意旨可
    資參照）。
四、公訴意旨認被告涉犯前開傷害罪嫌，無非以被告自承有與告
    訴人發生口角，及告訴人之指訴、證人劉秀桃之證述、右昌
    聯合醫院診斷證明書等為主要論據。然訊據被告固不爭執有
    於前揭時、地，與告訴人發生爭執，及告訴人受有左腳挫傷
    、頭頂挫傷腫痛之傷害等事實，惟堅決否認有何傷害之犯行
    ，辯稱：案發當天，伊下班回來要洗車，但看到有工程護欄
    擋在伊洗車的地方，伊就將護欄拿到旁邊。待伊去拿洗車工
    具回來時，發現告訴人的太太將該2 個護欄拿到伊車子前面
    ，並拿棍子敲擊護欄，說要伊死。之後告訴人對伊做人身攻
    擊，告訴人是追打伊時，自己不小心摔傷的，伊從頭到尾沒
    有接觸到告訴人的身體，伊沒有毆打告訴人等語。經查：
(一)被告與告訴人、告訴人之配偶蘇秀枝於99年12月1 日晚間9
    時20分許，在告訴人位於高雄市○○區○○路1052之1 號住
    處前，因工程護欄擺放一事發生爭執等事實，為被告所不否
    認，並據證人即告訴人、證人即案發當時在場之劉秀桃、唐
    蜜、原秉良、鄭林青年、謝慶仁證述明確（見高雄市政府警
    察局楠梓分局高市警楠分偵字第0990030243號卷《下稱警卷
    》第3 頁、臺灣高雄地方法院檢察署100 年度偵字第3626號
    卷《下稱偵卷》第6 至8 頁、本院100 年度易字第685 號卷
    《下稱易字卷》第20至49頁），復有被告於本院審理中提出
    之監視錄影光碟1 片可佐。又告訴人受有左腳挫傷、頭頂挫
    傷腫痛之傷害乙節，亦為被告所不爭執，並據告訴人陳述在
    卷，復有告訴人提出之右昌聯合醫院99年12月1 日診斷證明
    書1 紙在卷可稽（見警卷第4 頁），均堪認定。
(二)告訴人於警詢中固指訴：伊與被告發生爭吵後，遭被告穿著
    皮鞋以左腳踢伊的左腳，致左腳擦挫傷、頭頂挫傷腫痛云云
    （見警卷第3 頁）；於偵訊中亦指稱：被告用左腳踢伊的左
    腳，造成伊受傷流血，伊的頭部也受傷。伊隔天又發現胸部
    也腫痛。案發當時伊的眼鏡也不見了，後來在事發點對面發
    現眼鏡云云（見偵卷第7 頁）；復於本院審理中證稱：被告
    在1052-1號（指告訴人位於高雄市○○區○○路1052-1號之
    住處，見警卷第3 頁）前的騎樓與紅磚道銜接處，用左腳平
    踢的方式踢伊的左腳，當時伊穿一般的夾腳拖鞋，所以造成
    伊左腳大拇指側之處即拖鞋未包覆的地方受傷。之後被告要
    追打伊太太，伊要阻擋被告，但原秉良（當時在場之鄰居，
    詳後述）在伊、被告中間擋，說不要不要。被告踢過來後，
    伊繞過原秉良，要與被告理論，伊用右腳想要掃被告的腳，
    沒有掃到，此時被告就用手肘撞擊伊的胸口，因為被告比伊
    高，所以被告的手肘揮來就擊中伊的左胸，導致伊摔倒在地
    ，伊倒地時頭往後仰、臉朝上、下巴抬高，所以後腦靠近頭
    頂的位置才受傷，伊摔倒導致頭頂受傷處，是在1052-2號（
    指鄰居唐蜜位於高雄市○○區○○路1052-2號之住處，見易
    字卷第19頁）前方的紅磚道上。伊所受的左腳、頭頂、胸口
    受的3 個傷，分別是被告用腳踢伊一次、手肘撞伊胸口一次
    所造成，除此之外，被告沒有其他動作造成伊這三個傷云云
    （見易字卷第29至33頁）。證人劉秀桃於偵訊、本院審理中
    證稱：案發當天伊接到告訴人家裡的電話，說「里長快一點
    ，我們後昌路在打架」，伊不記得是男生或女生的聲音。伊
    趕到現場，看到告訴人在騎樓背對自家門口，被告面向告訴
    人家門口，告訴人用雙手在推被告，阻止被告進入。伊看到
    被告的腳有踢的動作，當時地點是在告訴人家的騎樓。之後
    2 個人轉到紅磚道上，有扭打的動作，就是打來打去，兩個
    都有。後來告訴人有向後仰，倒在紅磚道上，伊看到告訴人
    倒地一次。告訴人跌倒後，事情就結束了，告訴人說要找眼
    鏡，大家就散開幫忙找眼鏡。告訴人在現場說有受傷，但伊
    不記得告訴人是說哪裡受傷了云云（見易字卷第20至28頁）
    。告訴人復於偵訊中庭呈病名為：「左腳擦挫傷、胸壁挫傷
    、頭頂挫傷腫痛」之右昌聯合醫院99年12月3 日診斷證明書
    1 紙為證（見偵卷第11頁）。然查，告訴人於警詢、偵訊中
    均僅提及被告以左腳踢其左腳一事，而均未提及遭被告以手
    肘攻擊胸口之情節，證人劉秀桃亦未證稱被告有以手肘攻擊
    告訴人胸口之事，且告訴人於案發當天即99年12月1 日至右
    昌聯合醫院就診，經醫師診斷後所開立之診斷證明書（見警
    卷第4 頁）上，並未記載告訴人受有「胸壁挫傷」之傷害，
    則告訴人指訴遭被告以手肘擊中胸口致胸壁挫傷之陳述，是
    否與事實相符，已有疑問。又證人劉秀桃固稱：有看到被告
    的腳有踢的動作等語如上述，然其於本院審理中證稱：被告
    在告訴人家騎樓時，腳有抬起來的動作，那時候告訴人沒有
    倒地，依伊那時看，被告的腳應該沒有踢到告訴人等語（見
    易字卷第23至24頁），與告訴人指稱遭被告以左腳平踢之方
    式，踢中其左腳大拇指側，致其左腳擦挫傷乙節，亦不一致
    ，則告訴人此部分指訴，能否採信，亦屬有疑。
(三)證人劉秀桃雖證稱：被告、告訴人有扭打的動作云云如上述
    。然查，證人即居住於高雄市○○區○○路1052-2號、與告
    訴人住處相鄰之鄰居唐蜜於本院審理中證稱：案發當時，伊
    本來在洗頭，聽到外面有爭執聲就出來看，因為爭執的地方
    就在伊家門口。伊出來就看到告訴人、被告在伊家的人行道
    ，告訴人一直要用腳踢被告，被告一直退向1052-3號，告訴
    人沒踢到，最後就自己摔倒了。當時伊看到里長劉秀桃、原
    秉良在中間化解紛爭，現場還聚集了林青年、謝慶仁、機車
    行的老闆，都是鄰居。伊沒有看到被告傷害、毆打告訴人，
    也沒有看到被告、告訴人扭打在一起等語（見易字卷第33至
    37頁）。證人即居住於高雄市○○區○○路1052-3號之鄰居
    原秉良於本院審理中證稱：本件爭執發生時，伊從頭到尾都
    在場，伊住家就在那裡。過程中，伊在被告與告訴人中間隔
    開2 人，伊站在中間，有點繞圈圈，被告、告訴人有一直要
    靠近對方的動作，嘴巴叫來叫去，手會揮，但沒有扭打，被
    告與告訴人肢體上應該沒有碰到也沒有踢到。後來伊看到告
    訴人要踢被告，沒有踢好，就自己摔倒在紅磚人行道上，伊
    雖然站在中間，但伊、被告、告訴人3 人都會動，告訴人突
    然腳踢一下，伊防不了。告訴人摔倒後，伊怕被告過去，就
    站在被告前面，不讓被告過去，被告也沒有過去。案發當晚
    ，伊沒有看到被告踢打告訴人、舉起手肘撞擊告訴人胸部，
    也沒有看到被告與告訴人有何肢體扭打等語（見易字卷第38
    至42頁）。證人即居住於高雄市○○區○○路1060號之鄰居
    鄭林青年於本院審理中證稱：當時伊在做回收，聽到有雜音
    ，抬頭看，之後伊就走過去，站在唐蜜家門口的人行道看，
    伊住處距案發地點約4 、5 間房子。伊看到告訴人抬腳要踢
    被告，被告閃避，告訴人沒有踢到，就自己摔倒在告訴人家
    門口的騎樓，被告沒有衝過去與告訴人打架，也沒有與告訴
    人扭打。告訴人倒地是自己倒的，不是被告肘擊導致等語（
    見易字卷第43至44頁）。證人謝慶仁於本院審理中證稱：案
    發當時，伊人在現場，旁觀的人還有今日來作證這些人（指
    證人劉秀桃、唐蜜、原秉良、鄭林青年），伊沒有看見被告
    對告訴人拳打腳踢，是告訴人一直用腳踹被告，沒踹好，踹
    到最後，告訴人自己跌倒在告訴人家前方的人行道上。伊沒
    有看到被告出拳打人或用腳踢人等語（見易字卷第46至49頁
    ）。核其等就被告並未毆打、腳踢告訴人，亦未與告訴人扭
    打，反係告訴人以腳踢向被告，卻不慎自行摔倒一事，證述
    均屬一致。又衡之上開證人就本案並無利害關係，與被告、
    告訴人之間亦無何仇恨糾紛，應無偏袒任何一方之動機與必
    要，則被告前開所辯，即非無據，尚難僅憑證人劉秀桃前開
    證述，遽認被告有毆打告訴人之行為。
(四)被告於本院審理中提出設置於案發地點對面之監視錄影器所
    拍攝之光碟一片，經本院當庭勘驗結果，畫面開始時間為99
    年12月1 日晚間9 時25分26秒，在一掛有「瑞發木製辦公桌
    系列鐵櫃金庫高低櫃」招牌之透天厝前，共有9 人聚集，其
    中一名身穿深色衣服之男子甲（即告訴人，經告訴人、被告
    當庭確認無誤，以下直接稱告訴人）與一名身穿白色衣服之
    男子乙（即被告，經告訴人、被告當庭確認無誤，以下直接
    稱被告）在畫面左方爭吵，被告、告訴人之間有一身穿橫條
    紋衣服之男子丙（經被告、告訴人一致稱該人為鄰居原秉良
    ，以下直接稱原秉良）在勸架，欲隔開被告與告訴人。另有
    一名不知名女子欲將被告往後拉，其餘之人在旁觀看。嗣有
    一名身穿花色衣服之女子戊（經被告、告訴人一致稱該人為
    告訴人之配偶蘇秀枝，以下直接稱蘇秀枝），欲走向被告，
    但被原秉良擋住。此時，告訴人乘機繞過原秉良，抬腳往被
    告處踢過去，但因重心不穩而跌倒在地，蘇秀枝則作勢要打
    人，但遭原秉良拉住手腕，被告則往後閃躲，並退出監視器
    畫面之外，消失在左方畫面中。之後，告訴人自地上站起，
    往畫面左方追過去，原秉良欲拉住告訴人及蘇秀枝，其餘之
    人均陸續朝畫面左方走去，紛紛消失在畫面中，至畫面時間
    晚間9 時25分50秒時，畫面中僅剩2 、3 人朝左方看等情，
    有本院勘驗筆錄（見易字卷第49至51頁）及卷附之光碟一片
    可佐。自該錄影光碟內容觀之，自始未見被告有毆打、腳踢
    告訴人之動作，亦無被告以手肘攻擊告訴人胸口，致告訴人
    倒地之情形，反係告訴人趁勸架之證人原秉良不注意之際，
    繞過原秉良，以腳踢向被告，然被告後退閃躲，告訴人因重
    心不穩而跌倒在地，益徵證人唐蜜、原秉良、鄭林青年、謝
    慶仁前開證述情節為真。準此，被告辯稱：告訴人是追打伊
    時，自己不小心摔傷的，伊從頭到尾沒有接觸到告訴人的身
    體等語，堪可採信。
(五)上開監視器畫面固因設置角度之關係，固僅拍攝到告訴人以
    腳踢被告未果而倒地之處，在被告往後即往畫面左方退去，
    告訴人起身後復往被告退去方向追去後所發生情形，均未能
    拍攝入境。然證人原秉良為被告與告訴人發生糾紛時，自始
    至終在場之人，其並未見到被告踢打告訴人、舉起手肘撞擊
    告訴人胸部、或告訴人有肢體扭打等情，業據證人原秉良證
    述綦詳。且當時在場之其他旁觀者，如唐蜜、鄭林青年、謝
    慶仁等人，亦均未見到被告有攻擊告訴人之舉動，亦據其等
    證述如前，自難認被告在上開監視器拍攝範圍之外，復有其
    他攻擊告訴人之行為。參以，依告訴人於本院審理中所述，
    其左腳所受之擦挫傷係在「其住家前騎樓與紅磚道銜接處」
    遭被告左腳踢中一次所致；其胸壁挫傷、頭頂挫傷腫痛之傷
    勢，則是遭被告以手肘擊中胸口「一次」，並因而跌倒在地
    所致，除此之外，被告並未其他攻擊動作，業據告訴人陳述
    如前。然上開監視錄影畫面所顯示之處，即為告訴人住處前
    之騎樓與紅磚人行道，經本院勘驗結果，並未見被告有在該
    處以腳踢告訴人之行為，且告訴人於該處紅磚人行道跌倒在
    地一次，係因其欲以腳踢向被告未果，自身重心不穩所致，
    並非遭被告以手肘擊中胸口才倒地。則告訴人指訴前開3 處
    傷勢均為被告所造成乙節，即乏依據，尚難遽採。
(六)告訴人前開指訴，固分別於警詢、偵訊中提出右昌聯合醫院
    99年12月1 日、99年12月3 日診斷證明書各1 份為證。然告
    訴人指稱所受之「胸壁挫傷」，係99年12月3 日始經醫師診
    斷有此傷勢，斯時距案發時已有2 日，已難遽認此部分傷勢
    與本案有關，且綜觀全卷，除告訴人之指訴外，並無其他證
    據足資證明被告有以手肘攻擊告訴人之胸口，則告訴人所提
    出之99年12月3 日診斷證明書，尚難資為對被告不利認定之
    依據。又告訴人指稱其頭頂所受傷勢，係因其跌倒在地所致
    ，然告訴人於案發當時，確有以腳踢向被告，後跌落在紅磚
    人行道上之事實，已認定如前，是該部分傷勢，自難排除係
    告訴人該次自行跌倒所造成。另告訴人自承案發當時係穿一
    般夾腳拖鞋，左腳大拇指側邊受傷處係拖鞋未能包覆之處，
    是該處擦挫傷，自有可能來自其跌落地面時，腳指與地面摩
    擦所致。綜上，前揭2 份診斷證明書，均尚難資為對被告不
    利之認定。
(七)證人唐蜜於本院審理中固陳稱：告訴人要踢被告時，伊在被
    告正後方，伊沒有看到被告的手部動作，伊不能確定被告的
    手有無攻擊告訴人等語（見易字卷第35頁）。證人原秉良於
    本院審理中證稱：伊看到告訴人摔倒一次等語（見易字卷第
    39頁）。證人鄭林青年於本院審理中陳稱：告訴人踢被告好
    幾次，因為沒踢到，就自己摔倒好幾次，告訴人跌倒的地方
    都在告訴人家門口的騎樓等語（見易字卷第43至44頁）。證
    人謝慶仁於本院審理中證稱：伊看到告訴人摔倒一次等語（
    見易字卷第48頁），核上開證人所述，就告訴人摔倒之次數
    、地點等描述，固稍有不一，然本件案發時間為99年12月1
    日，而其等於100 年6 月17日至本院作證時，其間已相隔逾
    6 月，參以上開證人並非案件當事人，對於案發過程之細節
    ，記憶難免有模糊不清之處，且其等對於被告未攻擊告訴人
    ，反係告訴人以腳踢被告，卻不慎自行摔倒等主要事實之陳
    述，均相互一致，又無刻意誣陷、迴護特定一方之動機，衡
    諸經驗法則，其等就案發過程之細微情節陳述不一致之微瑕
    ，尚不影響其等證詞全體之信憑性，一併敘明。
五、綜上所述，本件公訴人所舉證據，尚不足證明被告確有傷害
    告訴人之行為，且依現存卷證顯示，被告辯稱：伊並未傷害
    告訴人，告訴人之傷勢是追打伊時，自己不小心摔傷等語，
    並非無據。此外，復查無其他積極證據足資認定被告確有公
    訴意旨所指之傷害犯行，揆諸首揭法條、判例意旨之說明，
    自應為被告無罪之諭知。
據上論斷，應依刑事訴訟法第301 條第1 項前段，判決如主文。
本案經檢察官陳俊宏到庭執行職務。
中    華    民    國   100    年    7     月    15    日
                  刑事第十七庭  法  官  毛妍懿
以上正本證明與原本無異。
如不服本判決應於收受送達後10日內向本院提出上訴書狀，並應
敘述具體理由；如未敘述上訴理由者，應於上訴期間屆滿後20日
內向本院補提理由書（均須按他造當事人之人數附繕本）「切勿
逕送上級法院」。
中    華    民    國   100    年    7     月    25    日
                                書記官  林晏光